【裁判字號】    91,上訴,2075
【裁判日期】    920514
【裁判案由】    妨害國幣懲治條例
【裁判全文】
臺灣高等法院臺中分院刑事判決                  九十一年度上訴字第二○七五號
    上  訴  人
    即  被  告  乙○○
    選任辯護人  陳胘富
右上訴人因妨害國幣懲治條例案件，不服臺灣臺中地方法院九十年度訴字第一八八號
中華民國九十一年十月二十九日第一審判決（起訴案號：臺灣臺中地方法院檢察署八
十九年度偵字第一七九一一號），提起上訴，本院判決如左：
    主      文
原判決關於乙○○部分撤銷。
乙○○共同連續意圖供行使之用，而偽造幣券，處有期徒刑參年陸月。如附表一至四
所示之物，均沒收。
    事      實
一、乙○○係有夫之婦，因與丈夫感情不睦離家出走後，在外結識甲○○（已判決確
    定），嗣因乏錢花用，竟與甲○○、吳國榮（業經臺灣苗栗地方法院以八十九年
    度訴字第四○一號刑事判決判處罪刑在案）二人，自八十八年一月間某日起至八
    十九年二月二十八日止，共同基於偽造國幣之概括犯意聯絡並意圖供行使之用，
    由吳國榮先至臺北市中正區洛陽停車場附近某處購得偽造國幣所需之新臺幣（下
    同）一千元、五百元偽幣半成品紙張（數量不詳），及自不詳處所取得如附表一
    、二所示偽造國幣所需器械、藥水等物品，再攜至臺中市○○里○○○街四十一
    號二樓（下稱臺中市○○○街處）、臺中市○○○路三二四號五樓五○一室（下
    稱臺中市○○○路處），推由甲○○、乙○○以將偽幣半成品擦上藥水、白膠及
    烘乾，吳國榮則負責製造防偽線及浮水印之方式，連續偽造數量金額不詳之面額
    為千元、五百元偽幣（僅扣案之如附表一編號８、附表二編號所示千元偽幣成
    品即達二千七百六十七張，如附表二編號所示五百元偽幣成品則為二十六張）
    ，其中除部分由吳國榮出賣與姓名年籍不詳之人外，渠等三人復另與鄭錦田（業
    經臺灣雲林地方法院以八十九年度訴字第二一六號刑事判決判處罪刑在案）共同
    基於意圖為自己不法所有之概括犯意聯絡，由甲○○、乙○○及鄭錦田先後至臺
    中市、雲林縣等地，持上開部分偽造幣券向不詳雜貨店、檳榔攤等商家，佯稱係
    真鈔以詐購財物而行使之，其中甲○○、乙○○、鄭錦田三人並曾於八十九年一
    月三十日下午八時三十分許，共乘車牌號碼Ｍ二—八八一六號自用小客車一部，
    至雲林縣林內鄉○○村○○路五三四號蔡文舜所經營之吉隆通訊行，推由甲○○
    、乙○○持如附表三所示偽造之千元幣券共十三張，向蔡文舜佯稱欲購買行動電
    話，於付款之際經蔡文舜發現係偽幣，甲○○、乙○○、鄭錦田三人隨即駕車離
    去，而為警扣得其等遺留該處之如附表三所示偽造千元券十三張（共犯鄭錦田涉
    犯此共同行使偽造通用紙幣未遂罪，業經臺灣雲林地方法院以八十九年度訴字第
    二一六號刑事判決判處有期徒刑二年六月確定，現在臺灣雲林監獄執行中），其
    等並將部分以此持偽幣詐購財物後因找零所取得之真鈔交由吳國榮保管。嗣因鄭
    錦田向警方告發，而為警於八十九年二月二十八日下午四時三十分許，在臺中市
    ○○○街處查獲甲○○、乙○○二人，並扣得如附表一所示吳國榮所有供偽造幣
    券之工具及已完成偽幣成品等物，再由甲○○帶同於同日下午五時許，至臺中市
    ○○○路處，亦當場扣得如附表二所示吳國榮所有供偽造幣券之工具及已完成之
    偽幣成品等物。
二、乙○○、甲○○復承前同一偽造國幣之概括犯意，因魏文養介紹甲○○與許東勳
    認識後，甲○○、乙○○即與吳國榮、許東勳、魏文養（吳國榮業經臺灣苗栗地
    方法院以八十九年度訴字第四○一號刑事判決判處罪刑在案，許東勳、魏文養則
    經臺灣高等法院臺中分院以九十年度上訴字第二○九八、二一○○號刑事判決判
    處罪刑在案）共五人，於八十九年三月間某日基於行使偽造私文書及意圖供行使
    之用而偽造幣券之犯意聯絡，共同謀議由甲○○、乙○○、許東勳負責聯絡購買
    影印機具、材料，再由許東勳出面負責採購，吳國榮負責提供偽造幣券所需之印
    刷技術、勞務，許東勳、甲○○負責加工，魏文養負責偽鈔之銷售及安撫成員（
    以下簡稱該集團）。而為尋找適當之場所，該集團即委由許東勳先於八十九年三
    月十九日，在臺中市○區○○路四八二號，擅自取走許東勳妻兄廖志乾之身分證
    影本及印章一枚後（此部分未據廖志乾提出告訴），於同日假冒廖志乾之名義與
    不知情之張山雄簽訂臺中縣潭子鄉○○路○段一八五巷二弄五號之房屋租賃契約
    ，並在該租賃契約書上偽簽廖志乾之署押，並盜蓋廖志乾之印章後，將該偽造之
    租賃契約書持交予張山雄，承租該屋擬供為印製偽造幣券之場所，許東勳上開偽
    造租賃契約之行為，足以使廖志乾因而負擔承租人之義務，而生損害（此行使偽
造私文書之部分，尚難認甲○○、乙○○亦知情）。再於八十九年四月六日中午
    ，甲○○、乙○○偕許東勳一同前往臺中市○○路○段十號言瑞實業有限公司，
    由許東勳進入接洽，以自己之名義購買理光牌六五○型非新品而尚有碳粉之彩色
    影印機一部，並囑送至臺中縣潭子鄉○○路○段一八五巷二弄五號（下稱潭子鄉
    上址），甲○○、乙○○則於許東勳進入洽談時在外等候，同日晚間二十時許言
    瑞實業有限公司派員將影印機送至潭子鄉上址時，則由許東勳與甲○○在場受領
    。翌日（七日）凌晨五時許，甲○○又將上開影印機搬至臺中市○○○路一七八
    號十樓（下稱臺中市○○○路處），許東勳、甲○○、吳國榮即利用上開器材在
    臺中市○○○路處，先用一般印刷紙，以彩色影印機影印後（一張Ａ４紙可印三
    張偽鈔），將其裁剪（未裁開前，先用立可白劃防偽線），再以印章蓋浮水印，
    之後用平台式虎口鉗夾出領子的凸紋（虎口鉗上先焊上領子寬度的鐵絲網）之方
    式，印製偽鈔。同年四月八日下午，許東勳復前往言瑞實業有限公司補充購買一
    組彩色碳粉以供印製偽鈔之用。嗣於八十九年四月九日凌晨二時四十五分許，許
    東勳駕駛車號ＨＨ─六一二○號小客車搭載不知情之妻廖月秀（坐於駕駛座旁）
    ，攜帶前揭印製之如附表四所示偽造千元幣券計九百十五張，前往吳泰坤位於南
    投縣南投市○○路六四一巷十六號住處，欲以三比一之比例向吳泰坤折換真鈔，
    至上揭南營路六四○巷口時，許東勳即下車自行前往吳泰坤之住處，而為警當場
    查獲，警方隨即帶同許東勳至上揭巷口，並在上開自小客車廖月秀之位置底下，
    扣得如附表四所示偽造之千元幣券計九百十五張。
三、案經屏東縣警察局枋寮分局報由臺灣屏東地方院檢察署檢察官呈請臺灣高等法院
    檢察署檢察官移轉由臺灣臺中地方法院檢察署檢察官偵查起訴。
    理      由
一、關於事實欄一所示部分：
    訊據上訴人即被告乙○○供承曾參與製造偽鈔時，於偽鈔上擦藥水之工作，並坦
    承曾拿所偽造鈔券外出購物後將所找零錢交付同案被告甲○○，惟辯稱：我不知
    道他們偽造國幣，當時我看到的偽鈔不是這樣（提示扣案偽鈔），是已經切割好
    的，我沒有參與本案的犯罪，我只有給甲○○載，只聽甲○○的而已云云。惟查
    ：
  (一)右揭如事實欄一所示部分事實，業據被告乙○○於本件查獲之初警、偵訊中供承
    ：我在遭查獲之臺中市○○○街處幫忙上過偽造幣券上之藥水，且有與被告甲○
    ○至檳榔攤等處以偽幣購物並換取真鈔等情不諱（屏東縣警察局枋寮分局偵查卷
    第九頁、臺灣屏東地方法院檢察署八十九年度偵字第一四八四號卷第六頁），另
    同案被告甲○○於另案（臺灣南投地方法院檢察署八十九年度偵字第二八二五號
    偵查卷五十九頁）亦供稱：我曾帶被告乙○○至臺中市○○○路處，當時房間內
    置放偽幣等加工器具，被告乙○○即得知我有偽造國幣之情形，之後並曾多次陪
    同我持偽幣外出購物及換取真鈔等語，核與證人即被告乙○○之友人謝志明於另
    案（臺灣南投地方法院檢察署八十九年度偵字第二八二五號偵查卷二十九頁）證
    稱：被告乙○○曾向其表示有參與被告甲○○等人之偽鈔集團，我曾載送被告乙
    ○○前往臺中市○○○路處，並曾交付我一張千元偽幣、二張五百元偽幣等情相
    符，足見被告乙○○上開於審理中所辯，已難憑信。再參諸證人即當時到場查獲
    被告二人之警員陳清河、蔡招榮於另案（臺灣苗栗地方法院八十九年度訴字第四
    ○一號刑事案卷九十年五月十一日訊問筆錄）所證：被告甲○○、乙○○二人於
    八十九年二月二十八日下午四時三十分許，在前揭臺中市○○○街四十一號二樓
    處查獲時均在場，當時其二人在睡覺，扣案物品係在其等睡覺之房間內搜得，當
    時被告乙○○身上尚持有約六、七張偽幣，被告甲○○並表示該扣案物品係共犯
    吳國榮所有，並表示共犯吳國榮居住於臺中市○○○路處，並提出該處鑰匙表示
    係共犯吳國榮置於臺中市○○○街處者，再由被告甲○○帶同前往臺中市○○○
    路處搜索等語，核與被告乙○○於警訊中供稱：「（問：警方在你皮包內查獲七
    張新台幣千元偽鈔，你是作何用途？偽鈔來源？）答稱：準備拿出去台中市街上
    檳榔攤、雜貨店購物：：」等語（參上開警訊卷第九頁）相符，且以扣案如附表
    一所示供偽造國幣之工具及如附表一編號８所示已經偽造完成之幣券等物，相關
    工具數量甚多之情形，被告乙○○於另案復自承曾在臺中市○○○街處住過一夜
    （參見臺灣南投地方法院檢察署八十九年度偵字第二八二五號偵查卷三十四頁）
    等語，對各該工具之用途係供偽造幣券之用，被告乙○○實難諉為不知，是被告
    乙○○上開於警、偵訊中所為對本件偽造國幣犯行知情且曾參與上藥水等情之自
    白供述，應非虛妄，堪認與事實相符，得採為不利被告之認定。
  (二)再者，被告乙○○與被告甲○○曾於八十九年一月三十日下午八時三十分許，與
    另案被告鄭錦田三人至雲林縣林內鄉○○村○○路五三四號蔡文舜所經營之吉隆
    通訊行，由甲○○、乙○○下車持如附表三所示偽造之千元幣券共十三張，向蔡
    文舜佯稱欲購買行動電話一節，業據證人蔡文舜於另案（臺灣雲林地方法院檢察
    署八十九年度偵字第一○四四號偵查卷第四十八頁）證述屬實，並當庭指稱入內
    向其購買手機之人確有乙○○及另一男子（即被告甲○○），而共犯鄭錦田於該
    案中亦供稱：當時係被告甲○○、乙○○二人下車，後來該二人跑出來後，被告
    乙○○並稱：「死了、死了，出事了」，又說渠等拿偽幣向別人買手機被發現等
    語（參見臺灣雲林地方法院檢察署八十九年度偵緝字第一○八號偵查卷八十九年
    五月三十日訊問筆錄），足見被告乙○○對所持用購物之紙鈔均係偽造一事，應
    知之甚詳；再參諸被告乙○○於審理中亦自承被告甲○○交付其千元紙鈔購物後
    ，所找回之零錢均再交還給被告甲○○，被告甲○○亦供稱被告乙○○陪同其持
    偽幣前往購物之次數甚多，已記不清楚詳細時間、地點及次數，且大部分均係由
    被告乙○○下車購買等語，以其等前往購物之次數既多，且被告乙○○亦不否認
    每次購物所找回之零錢均再交付與被告甲○○，下次購物前再由被告甲○○交付
    其千元紙鈔等方式，被告乙○○對此實為偽幣一事又焉有絲毫不起疑之理？足見
    被告乙○○對所持用以購物之鈔票係偽鈔應係知情。至於被告甲○○嗣於審理中
    雖改稱被告乙○○對上開偽造國幣及加以行使等情均不知道云云，顯係事後曲予
    迴護之詞，自難據為有利被告乙○○之認定。另證人許碧雄雖於原審到庭證稱：
    被告乙○○自八十八年底或八十九年二月間起即為伊工作，惟其亦稱：被告乙○
    ○之工作時間並無一定限制，亦不用打卡，伊有時也會為處理工作到外面，不知
    道工作期間被告乙○○有無與朋友外出等語，自亦難謂被告乙○○絲毫無曾於前
    揭時地為上開犯行之可能；是被告乙○○上開所辯，並無足採。雖被告乙○○曾
    於警訊中就本件於其身上查獲之七紙偽鈔係何人交付？用途為何？及使用後所換
    得之真鈔交付何人等情，係供稱：「：：是我們叫他大哥的男子（嗣經指認口卡
    片確定為共犯吳國榮）給我的」、「：：我仟元偽鈔一萬元購物找錢後拿真鈔六
    千元給大哥之男子」等語（參上揭警訊卷第九頁），惟參酌同案被告甲○○於審
    理中供稱：本件犯行，均係由其與被告乙○○一同外出持偽鈔交予乙○○出面購
    買，以換得真鈔，甲○○在車上等待，待乙○○買好東西後，遂將真鈔及所購之
    物交給甲○○，再由甲○○將換得之真鈔交還吳國榮等語（原審卷第二十八頁、
    第八十五頁），被告乙○○又自承因離家始終與甲○○在一起，只聽甲○○的等
    語，衡情被告乙○○乃一女子，於離家外出之際既無工作，自係以其男友即同案
    被告甲○○為生活重心並對其言聽計從而形影不離，藉以保障其生活無虞，被告
    乙○○於警訊中復供稱只認識吳國榮十天等語，被告乙○○加入本件犯罪集團應
    係受同案被告甲○○之影響，而與吳國榮並無強烈之共同犯罪聯絡基礎存在，則
    本件乙○○、甲○○部份犯行，應足認有先後由渠二人共同持吳國榮等所偽造假
    鈔向商家購物換得真鈔後，由乙○○交由甲○○轉交吳國榮保管之事實，被告乙
    ○○上開於警訊中供稱係於購物換得真鈔後，直接交由吳國榮云云，應有誤陳，
    併此敘明。
  (三)又扣案如附表一編號８、附表二編號所示千元券成品共計二千七百六十七張，
    及如附表二編號所示五百元券成品計二十六張，連同如附表一編號９、附表二
    編號、、之幣券半成品，經原審送請臺灣銀行轉請中央銀行發行局鑑定結
    果，均確屬偽造，該批偽幣均以彩色雷射輸出方式（含彩色影印）仿印，紙質與
    真鈔不同，部分水印以灰色墨在紙張背面仿製，安全線以灰色墨仿造等情，有中
    央銀行發行局九十年十一月二日（九○）臺央發字第○三○○五四一二四號函文
    一份附卷可稽，且被告甲○○、乙○○二人確有與另案被告吳國榮、鄭錦田為上
    開犯行，亦據臺灣苗栗地方法院以八十九年度訴字第四○一號刑事判決、臺灣雲
    林地方法院以八十九年度訴字第二一六號刑事判決分別為相同認定，有各該刑事
    判決書一份在卷可參，並經原審調閱臺灣苗栗地方法院八十九年度訴字第四○一
    號刑事案卷查明屬實，足見同案被告甲○○及被告乙○○就此部分犯行之自白，
    應與事實相符，此外，復有現場照片二十一張、扣押物品清單二份，及如附表一
    、二所示物品扣案可資佐證，此部分事證明確，被告犯行，堪以認定。
二、關於事實欄二所示部分：
    訊據被告乙○○堅決否認有為此部份犯行，辯稱：南投的案件我沒有參與，與另
    案被告許東勳、魏文養等人並不熟識，沒有與甲○○、許東勳去言瑞公司購買彩
    色影印機，亦不知道其等有偽造國幣之行為云云。惟查，依同案被告甲○○於另
    案警詢時供稱：另案被告許東勳及廖月秀夫婦二人是由我介紹給共犯吳國榮認識
    ，當時說好若印製偽鈔成功發放，要給我一成佣金。「我們所行使的偽鈔只有吳
    國榮有印製及偽造之技術，在台中市○○○路三二四號五○一室，我曾親眼見到
    他在偽造貨幣，過程是先用一般印刷紙，以彩色影印機影印後（一張Ａ４紙可印
    三張偽鈔），將其裁剪後（未裁開前，先用立可白劃防偽線），以印章蓋浮水印
    ，之後用平台式虎口鉗夾出領子的凸紋（虎口鉗上先焊上領子寬度的鐵絲網）．
    ．．，彩色影印機和印刷機放在台北『董仔』那裡，後來『董仔』不理他，他只
    好找『冬瓜』（即許東勳）和冬瓜之老婆合作印製偽鈔，由冬瓜．．．出資購買
    機器及耗材，他們一起印製，在臺中市○○○路（一七八號十樓）那兒印（印製
    ），冬瓜在南投被抓到的那些偽鈔就是當天在大中南路那兒印的」、「至於魏文
    養，．．．他都擔任集團成員的潤滑劑，安撫成員，鼓勵大家好好合作」、「（
    問：魏文養究有無參與印製偽鈔？）．．．魏文養亦曾告訴我說，南投市的偽鈔
    都由他負責洗（兌換）」等語（臺灣南投地方法院檢察署八十九年度偵字第二八
    二五號偵查卷第六十一頁、臺灣南投地方法院檢察署八十九年度偵字第一三九九
    號卷第八十八頁正面，第九十一頁正、反面，九十二頁反面）。則以同案被告甲
    ○○就偽幣之製作過程均能詳細描述之情形，已可見其應有參與本件偽幣集團此
    部份事實之犯行且為重要成員。參以另案被告許東勳於原審審理中亦證稱：與被
    告甲○○曾前往購買影印機送至潭子鄉上址等語，核與其於另案警、偵訊中（臺
    灣南投地方法院檢察署八十九年度偵字第二八二五號卷第六十六頁正、反面，八
    十九年偵字第一三九九號卷第五十七頁正面）所供述：於八十九年四月六日伊偕
    被告甲○○、乙○○一同前往台中市○○路○段十號言瑞實業有限公司，由伊進
    入接洽，以自己之名義購買上開影印機一部，並囑送至潭子鄉上址，且影印機送
    來時係伊與甲○○在場，言瑞實業有限公司之人亦有看到被告甲○○，被告甲○
    ○當時理平頭等情，及與證人賴炳琳即言瑞實業有限公司之職員於另案警訊時證
    稱：「許東勳於八十九年四月六日中午到我公司來看彩色影印機，他抄送貨地點
    給我（臺中縣潭子鄉○○路○段一八五巷二弄五號），我於當日二十時左右將他
    所購買之理光牌六五○型彩色影印機送到上址，．．．我送到時也是許東勳和他
    那位理平頭的朋友在，隔天許東勳自行前來和我簽訂附條件買賣契約書及保養卡
    」（參見臺灣南投地方法院檢察署八十九年度偵字第二八二五號偵查卷第三十六
    頁反面、第三十七頁正面）等語，就前述另案被告許東勳所稱被告甲○○當時理
    平頭之外型相符，足見同案被告甲○○確曾陪同前往購買彩色影印機，此益徵被
    告甲○○對此部分偽幣之製作亦知情且有參與部分行為，則依上開論述同案被告
    甲○○與被告乙○○係男女朋友關係，乙○○有均對甲○○言聽計從且形影不離
    ，則證之許東勳上開證稱其協同渠二人共同前往購置印製偽鈔用之影印機乙節，
    即非不可憑信。再依另案被告魏文養於警詢時亦供稱：該集團中事實上負責印製
    偽鈔者是許東勳、吳國榮二人，許東勳負責出錢購買機具、碳粉、紙張，吳國榮
    負責印製，甲○○負責加工等情（上述第二八二五號偵查卷第五十二頁正面），
    互核其等上開供述情節均大致相符，則共犯許東勳、魏文養與本件被告乙○○既
    非於同一訴訟程序接受訊問，其等間又無怨隙，上開證人所供情節既屬相符，自
    無由共犯許東勳於上開警訊程序中特別誣指被告乙○○有參與此部份共同前去購
    買印製偽鈔用影印機部份犯行之理，上開證人證詞，應堪憑為被告乙○○有共同
    參與此部份犯行之認定。況參諸同案被告甲○○於另案（臺灣南投地方法院檢察
    署八十九年度偵字第二八二五號卷八十九年六月十四日之警訊筆錄第五十九頁）
    即曾供稱：一些所製作之偽幣都是被告乙○○在賣，她賣得比伊還大（多）等語
    ，而共犯許東勳於另案（八十九年度偵字第二八五八號卷第六十八頁、臺灣南投
    地方法院檢察署八十九年度偵字一三九九號偵查卷十三頁）亦供稱：（問：乙○
    ○是否知道及參與印製偽鈔？）她知道這件事，她也協助處理這些事情，大家都
    稱呼她『阿君』。曾見過被告乙○○、甲○○在一起，是在南投縣竹山鎮某保齡
    球館內，伊和被告甲○○在談偽鈔（我們都稱偽鈔為紙）的事情，被告乙○○都
    在旁邊聽，所以她也知道內情，此部分一開始就是被告甲○○與伊接頭（接洽）
    等語，足見被告乙○○對該偽幣集團之情形應知情，並有參與此部分行為。又被
    告乙○○實有與甲○○及另案被告吳國榮、許東勳、魏文養為上開犯行，亦先後
    經臺灣南投地方法院九十年度訴字第五八號刑事判決、臺灣高等法院臺中分院九
    十年度上訴字第二○九八、二一○○號刑事判決為相同認定，有各該刑事判決書
    一份在卷可參，並經原審調閱各該案卷查明無訛，並有該案扣得之如附表四所示
    偽造千元紙幣九百十五張，及房屋租賃契約書、附條件買賣合約書等影本各一份
    附於該案卷中可資佐證。是本案此部分事證亦臻明確，被告犯行堪以認定。
三、按中央銀行於五十年七月一日在臺復業後，即已委託臺灣銀行發行新臺幣，自是
    時起，新臺幣即已具有國幣之功能，此觀司法院大法官會議五十一年十二月十九
    日釋字第九十九號自明，而妨害國幣懲治條例所指之國幣係指中華民國境內，由
    中央政府或其授權機構所發行之紙幣或硬幣，此見該條例第一條第一項規定即明
    ，是被告乙○○如事實欄一、二所示偽造前開新臺幣券之行為，核係犯妨害國幣
    懲治條例第三條第一項偽造幣券罪。被告偽造國幣後復持之行使（包括行使未遂
    ），因其等行使之行為，為此意圖供行使之用而偽造國幣行為之當然結果，且偽
    造國幣之罪刑較重，是其等行使之行為，應為偽造國幣之行為所吸收，爰不另論
    罪。關於如事實欄一所示部分，被告乙○○與甲○○、吳國榮三人間，及關於如
    事實欄二所示部分，被告乙○○與甲○○、吳國榮、許東勳、魏文養五人間，彼
    此均有犯意聯絡及行為分擔，應論以共同正犯。被告先後多次偽造國幣之行為，
    時間緊接，方法相同，觸犯構成要件相同之罪名，顯係基於概括犯意反覆為之，
    為連續犯，應依刑法第五十六條之規定以一罪論，除法定刑為無期徒刑部分依法
    不得加重外，並加重其刑。公訴意旨雖未論及如事實欄一所示被告與甲○○、鄭
    錦田曾於八十九年一月三十日，至雲林縣林內鄉○○村○○路五三四號蔡文舜所
    經營之吉隆通訊行，共同行使偽造通用紙幣未遂之犯行部分，亦未就如事實欄二
    所示部分起訴，但前者與本案論罪科刑部分屬吸收犯之實質上一罪關係，後者則
    與如事實欄一所示論罪科刑部分有連續犯之裁判上一罪關係，本院自得併與審理
    。再者，本件被告係因與丈夫感情不睦，一時衝動離家出走後，因身無長技，無
    法謀生，遂依附於同案被告甲○○共同生活，因而共同為本件犯行，雖被告參與
    構成要件行為，惟被告乙○○僅參與製造偽幣之擦藥水及持偽鈔購物換得真鈔後
    ，交付犯罪集團主謀吳國榮等人之工作，在本案中屬依隨甲○○犯罪之次要角色
    ，且被告之父許賜雄亦具狀陳稱被告之夫嗣後願再接納、包容被告，以共同撫養
    其幼子，衡情尚堪憫恕，如逕科以法定刑最低度之五年以上有期徒刑之罪，猶嫌
    過重，客觀上顯足以引起一般同情，爰依刑法第五十九條，酌量減輕其刑，並依
    法先加後減之。原審予以論罪科刑，固非無見，惟原判決就被告乙○○於持偽鈔
    購物換得真鈔後，究係先交付同案被告甲○○或直接交付共犯吳國榮？及被告乙
    ○○就此部份犯罪情節於偵、審中之陳述何者可採？凡此各節，原判決均未於理
    由欄內明白記載，容有未洽，被告上訴否認犯罪，雖無理由，然原判決既有如上
    可議之處，應由本院將其撤銷改判。爰審酌被告乙○○前則未曾受有期徒刑以上
    刑之宣告，有臺灣高等法院被告全國前案紀錄表、臺灣臺中地方法院檢察署刑案
    資料查註紀錄表各一份可查，素行尚佳，被告犯後尚能坦承犯行，但被告正值青
    壯年，卻不思進取，所為製造偽幣數量非少，破壞我國經濟、金融秩序甚大，惟
    被告乙○○參與加工次數復較少等犯罪情節，及犯罪手段、動機等一切情狀，量
    處如主文第二項所示之刑，以資懲儆。又扣案如附表一編號８、附表二編號、
    所示千元偽幣計二千七百六十七張、五百元偽幣二十六張，如附表三所示千元
    偽幣十三張、如附表四所示千元偽幣九百十五張，均應依妨害國幣懲治條例第六
    條規定宣告沒收；扣案如附表一（除編號８）、二（除編號、）其餘所示物
    品，則係共犯吳國榮所有之物，且係供其等為上開偽造貨幣所用之物，業據被告
    及甲○○供明在卷，亦應依刑法第三十八條第一項第二款規定，併予宣告沒收。
四、據上論結，應依刑事訴訟法第三百六十九條第一項前段、第三百六十四條、第二
    百九十九條第一項前段、妨害國幣懲治條例第三條第一項、第六條，刑法第十一
    條前段、第二十八條、第五十六條、第五十九條、第三十八條第一項第二款，罰
    金罰鍰提高標準條例第一條前段，判決如主文。
本案經檢察官丙○○到庭執行職務。
中      華      民      國      九十二     年     五      月    十四    日
                                臺灣高等法院臺中分院刑事第二庭
                                      審判長法  官  羅  禮  政
                                            法  官  蔡  聰  明
                                            法  官  陳  欣  安
右正本證明與原本無異。
如不服本判決應於收受送達後十日內向本院提出上訴書狀，其未敘述上訴之理由者並
得於提起上訴後十日內向本院補提理由書（均須按他造當事人之人數附繕本）。
      書記官  紀  美  鈺
中      華      民      國      九十二     年     五      月    十五    日
附錄本案論罪科刑法條全文：
妨害國幣懲治條例第三條：
 (偽造與變造幣券罪)
意圖供行使之用，而偽造、變造幣券者，處無期徒刑或五年以上有期徒刑，得併科五
千元以下罰金。
犯前項之罪，因而擾亂金融，情節重大者，處死刑。
第一項之未遂犯罰之。
附表一：（在臺中市○○里○○○街四十一號所扣得）
１切割板二塊、２電熨斗一台、３老虎鉗一支、４松香水一罐、５偽鈔用紙一箱、６
藥水四瓶、７吹風機一支、８千元偽鈔成品一百四十一張（經送請臺灣銀行鑑定所實
際清點數量，起訴書記載為一百四十張，容有疏漏）、９千元偽鈔半成品一百九十小
張（面額共為十九萬元，與附表二編號１４所示千元偽鈔半成品共計有一百三十五大
張，折算小張共計為三百九十四張，起訴書記載為六十四張，容有疏漏）、１○偽鈔
半成品切割廢紙一包、１１刷子六支。
附表二：（在臺中市○○○路三二四號五樓五○一室所扣得）
１刻印機一台、２老虎鉗一支、３工具二十支、４染色料三十九瓶、５數據機二臺、
６色帶五卷、７偽鈔用紙一疊、８偽鈔用紙（具浮水人頭像）二張、９石粉一包、１
○藥水二瓶、１１印章（人頭像）六顆、１２放大鏡一個、１３千元偽鈔成品二千六
百二十六張（經送請臺灣銀行鑑定所實際清點數量，起訴書記載為二千六百三十一張
，容有疏漏）、１４千元偽鈔半成品二百零四小張（面額共為二十萬四千元，與附表
一編號９所示千元偽鈔半成品共計有一百三十五大張，折算小張共計為三百九十四張
）、１５五百元偽鈔成品二十六張、１６五百元偽鈔半成品十八張、１７撕毀之千元
偽鈔半成品一包、１８暖氣機一臺。
附表三：
      於八十九年一月三十日下午八時三十分許，在雲林縣林內鄉○○村○○路五三
      四號所扣得之面額千元偽幣十三張。（為臺灣雲林地方法院八十九年度訴字第
      二一六號所扣案）
附表四：
    臺灣南投地方法院九十年度訴字第五八號、臺灣高等法院臺中分院九十年度上訴
    字第二○九八、二一○○號刑事案件中，於八十九年四月九日凌晨二時四十五分
    ，在南投縣南投市○○路六四○巷口前由許東勳駕駛之車號ＨＨ─六一二○號小
    客車上，所扣得之面額千元偽幣九百十五張。
                                                                        Ｒ


司法院資訊處製作；財團法人民間司法改革基金會備份。
